臺灣高等法院刑事裁定
110年度聲字第521號
聲  請  人
即  被  告  吳文祥



選任辯護人  葉慶人律師
            楊偉毓律師
上列聲請人因本院109年度上重訴緝字第1號毒品危害防制條例等
案件，聲請具保停止羈押，本院裁定如下：
    主  文
聲請駁回。 
    理  由
一、聲請人即上訴人被告吳文祥前因涉犯民國98年11月20日修正
    施行前之毒品危害防制條例第4條第1項之運輸第一級毒品、
    101年7月30日修正施行前之懲治走私條例第2條第1項之私運
    管制物品進口等罪嫌，經臺灣桃園地方檢察署檢察官提起公
    訴（93年度偵字第2900號），並經臺灣桃園地方法院於94年
    11月29日以94年度重訴字第8號判決，認聲請人成立運輸第
    一級毒品罪，判處無期徒刑，褫奪公權終身，且於94年12月
    1日限制聲請人出境、出海，惟聲請人已於94年11月28日出
    境，案經聲請人提起上訴繫屬於本院，因傳拘聲請人無著，
    其顯已逃匿，經本院於95年9月5日發布通緝，聲請人原設籍
    於基隆市○○區○○路000巷00○0號，嗣於96年12月17日註記遷
    出國外，迄至109年10月31日，聲請人從瓜地馬拉經由墨西
    哥、日本搭機返臺，由航警局高雄分局以通緝犯逮捕，並經
    本院值日法官以遠距視訊方式訊問後，以聲請人經檢察官起
    訴並經法院判處無期徒刑，相關事證有卷內資料可稽，足認
    聲請人犯罪嫌疑重大，且聲請人所涉犯之運輸第一級毒品罪
    嫌，屬本刑為死刑或無期徒刑之重罪，聲請人復經原審判處
    無期徒刑，褫奪公權終身，而聲請人於原審判決（應係言詞
    辯論終結）後即逃亡海外迄今，並經本院通緝，有逃亡之事
    實，非予羈押，顯難進行審判，足認聲請人有刑事訴訟法第
    101條第1項第3款所定之羈押原因，經權衡國家刑事司法權
    之有效行使、社會秩序、公共利益，與聲請人人身自由之保
    障、防禦權受限制程度，為確保日後訴訟程序之順利進行，
    聲請人有羈押之必要，爰為羈押於法務部○○○○○○○○之處分（
    迄110年1月30日止），嗣並經本院以前項原因依然存在，且
    認有繼續羈押之必要，先後二次裁定延長羈押2月，本次（
    第二次）延長羈押期間至110年5月30日屆滿。
二、聲請意旨略以：聲請人前雖遭法院通緝，且有逃亡事實，但
    聲請人本次返國係出於自由意願，難認聲請人將有再次逃亡
    之虞，而聲請人前次出境前未受到限制出境、出海之處分，
    聲請人若獲准具保（如新臺幣50萬元）停止羈押，於具保之
    同時可裁定限制聲請人出境、出海，並命聲請人按時至轄區
    派出所報到，應能確保日後訴訟之進行及刑罰之執行，而可
    替代羈押。另本案相關證據均在卷，並無滅證之虞。又聲請
    人於本次投案時備有國外醫院之診斷證明，可認其確實已達
    胃癌末期，併有膽囊破裂等疾病，羈押迄今身體十分虛弱，
    常感疲勞，食不下嚥，且看守所無相關醫療設備可為醫治及
    提供良好之照護環境，縱於發病時戒護外醫診治、看診，亦
    無法進行可達治癒之治療，是聲請人亦有停止羈押至醫院就
    診之必要，以免危及生命，爰提出本件聲請等語。
三、經查：依卷內資料顯示，聲請人所涉上揭犯罪應屬嫌疑重大
    ，且其中運輸第一級毒品罪嫌，係本刑為死刑或無期徒刑之
    重罪，並經原審判處無期徒刑，刑度甚重，況聲請人確有前
    述逃亡國外多年之事實，雖其本次係自行搭機返國投案，惟
    相較於瓜地馬拉等國，我國國內並無疫情嚴重之問題，而趨
    吉避凶、脫免刑責、不甘受罰，應屬人之基本人性，此觀聲
    請人前次逃亡之情自明，聲請人既受有重刑之宣告，縱已返
    回臺灣，在國內仍難免伴有逃亡之高度可能性。再者，聲請
    人尚未返國前，其先前選任之辯護人於向未曾有案件繫屬之
    臺灣屏東地方檢察署某檢察官表示聲請人欲自國外返國向該
    檢察官投案時，固有提出稱係瓜地馬拉某醫生之診斷證明影
    本，主張聲請人罹有胃癌第四期併有膽囊破裂等疾病云云，
    經該署傳真告知本院，有相關電話通話記錄、傳真資料等在
    卷可稽（見本院95年度上重訴字第9號卷二第29頁以下） 。
    惟於羈押期間，聲請人經法務部○○○○○○○○安排至醫院檢查結
    果為：因聲請人自述有上揭疾病，於所內皆有持續就醫紀錄
    ，嗣於109年12月2日協助轉診至亞東紀念醫院肝膽腸胃科診
    療，經醫囑不像癌症，重新安排同年月28日胃鏡進行切片檢
    查，於110年1月6日回診看報告，醫囑檢查結果為胃發炎，
    再安排同年月14日腹部超音波檢查、門診追蹤，同年月27日
    回診看報告，醫囑為膽囊息肉0.38公分，建議每年腹部超音
    波追蹤，本所將持續依醫囑給予妥適之照護等語，有該所11
    0年3月10日北所衛字第11000010960號函及所檢送之就醫紀
    錄、戒護外醫診療紀錄簿影本在卷可憑。聲請人對瓜地馬拉
    某醫生之診斷證明影本雖稱其罹患胃癌係經其前任選任辯護
    人告知，其僅提供照胃鏡資料及照片而已云云（見本院109
    年度上重訴緝字第1號卷第249頁），但已見聲請人並無聲請
    意旨所稱：胃癌末期併有膽囊破裂，羈押迄今身體十分虛弱
    ，看守所無相關醫療設備可為醫治及照護云云之情形，聲請
    人顯不符合刑事訴訟法第114條各款所定之事由。復由此等
    事證，再綜合前述情事及訴訟進行程度，顯見本案仍有相當
    理由認為聲請人縱係自行返國，在國內仍有逃亡之虞，且有
    繼續羈押之必要，尚難以具保及限制住居、出境、出海等方
    式替代。另本院羈押及延長羈押之事由，並無串供或湮滅證
    據，聲請意旨所提有無滅證之虞，於判斷聲請人之羈押必要
    性，不生影響。綜上，聲請人本件聲請，自難准許，應予駁
    回。
四、據上論斷，依刑事訴訟法第220條，裁定如主文。
中　　華　　民　　國　　110 　年　　4 　　月　　6 　　日
                  刑事第二十庭  審判長法　官  王復生
                                      法　官  遲中慧
                                      法　官  張紹省
以上正本證明與原本無異。
如不服本裁定，應於收受送達後五日內向本院提出抗告狀。
                                      書記官  張玉如   
中　　華　　民　　國　　110 　年　　4 　　月　　6 　　日